【裁判字號】    92,金上重訴,3
【裁判日期】    920725
【裁判案由】    證券交易法
【裁判全文】
臺灣高等法院刑事判決                            九十二年度金上重訴字第三號
    上  訴  人  臺灣桃園地方法院檢察署檢察官
    被      告  甲○○
右上訴人因被告違反證券交易法案件，不服臺灣桃園地方法院九十二年度金重訴字第
一號，中華民國九十二年四月三日第一審判決（起訴案號：臺灣桃園地方法院檢察署
九十一年度偵字第一四一一八號）提起上訴，本院判決如左：
    主  文
上訴駁回。
    理  由
壹、公訴意旨略以：
一、被告甲○○係住聯工業股份有限公司（設桃園縣觀音鄉○○村○○○路二號，下
    稱住聯公司）之負責人，並受全體股東委託經營住聯公司，住聯公司於民國八十
    三年十二月十四日因增資而將股票公開發行，嗣於八十五年度完成於財團法人中
    華民國櫃檯買賣中心證券商營業處所買賣（俗稱店頭市場）上櫃買賣，為公開發
    行公司之發行人，同年間住聯公司因爭取向韓國「三星公司」及越南「保成公司
    」簽約，竟違背全體股東之委任，允諾並交付新台幣（下同）九百五十萬元予右
    二公司承辦人，足生損害於全體股東。
二、住聯公司於八十六年一月三十日，以前往印尼投資及償還銀行借款為名，製作公
    開說明書，記載增資計畫含：「（一）轉投資成立印尼住聯鋼鐵有限公司（ＰＴ
    ＪＬＳ）；（二）轉投資成立印尼伸聯工業有限公司（ＰＴＳＬ）；（三）償還
    銀行借款。」，發行金額為二億六千七百四十萬元，發行日期為同年四月二十六
    日，股票發行文號為48--1060號。發行人甲○○明知發行人申報或公告之財務報
    告及其他有關業務文件，其內容不得有虛偽或隱匿之情事，復明知該次公開發行
    所募集之股款，其中九百五十萬元係用以支付右揭犯罪事實欄一之傭金回扣，竟
    將右不實內容之說明書，持向主管機關財政部證券暨期貨管理委員會（證期會）
    申請（報）增資而行使，致證期會誤信為真而核准其以增資方式辦理公開發行，
    足生損害證期會對審核有價證券之正確性及當次參與募股之股東權益。
三、甲○○復明知住聯公司依公司法第十五條規定，訂有「資金貸與他人作業程序」
    ，依該作業程序規定：「資金貸與之總額以股東權益淨值之２０％，對單一筆借
    款人資金貸與以股東權益淨值之５％為限」，惟住聯公司竟違反上開作業規定，
    分別借款予（一）轉投資印尼住聯鋼鐵有限公司之其餘股東一億九千五百一十二
    萬四千八百五十六元；（二）轉投資印尼伸聯工業有限公司之其餘股東三千九百
    一十九萬七千元（三）貸予轉投資ＢａｎｋＳｏｆｔ  Ｃａｎａｄａ投資公司美
    金二百八十萬元，而違反上開資金貸與他人作業程序。嗣終因上開資金控管之疏
    失，致八十七年度虧損三億零六百六十七萬元，八十八年度上半年虧損五億九千
    四百二十一萬四千元之損失，造成全體股東權益受損。
四、因認被告所為係犯證券交易法第一百七十四條第一項第五款之罪及刑法第二百十
    四條明知為不實事項而使公務員登載於職務上所掌之公文書罪、同法第二百十六
    條、二百十條行使偽造私文書罪，第三百四十二條第一項背信等罪嫌。
貳、按案件由犯罪地或被告之住所、居所或所在地之法院管轄，無管轄權之案件，應
    不經言詞辯論諭知管轄錯誤之判決，並同時諭知移送於管轄法院，刑事訴訟法第
    五條第一項、第三百零四條、第三百零七條分別定有明文。經查本件被告之住所
    係台北市○○街五七巷十號，並不屬原審法院轄區，而有關本件之犯罪地，起訴
    書雖未載明，惟被告稱：公司雖籍設桃園，但只是生產部門，董事會是在台北開
    ，有關起訴書第一項爭取韓國及越南客戶事，是由李繁盛在台北松山機場與客戶
    談的，他也是在台北公司跟我報告，錢也是台北財務單位給他的，至起訴書第二
    項公開說明書部分，是委託台北安侯會計師事務所辦的，公開說明書是安侯會計
    師事務所製作，拿來台北公司蓋章，完成後向台北的證管單位呈報，公開說明書
    是委由位於台北市○○○路京華證券公司股務代理部門發送，至於起訴書第三項
    ，我們轉投資的決定是在台北松江路或民生東路的公司，所借三筆錢也是在台北
    所為等語（原審九十二年四月二日筆錄），經核與卷附之住聯公司董事會議事錄
    （偵卷第三五頁、四十頁、第一三三頁）、住聯公司聯時董監事會議（同上卷第
    三七頁至三九頁）、住聯公司財務報表（同上卷第一一二頁至一一八頁及扣案報
    表三本）上所載之地點為台北市之情形相符，是被告所稱即非無據，堪予採信，
    且財政部證券暨期貨管理委員會，眾所週知係位於台北市，因此，本件之犯罪地
    ，均係在台北市，非屬原審法院轄區。至被害人公司雖設於原審法院轄區，且被
    告稱：股東會是在桃園召開等語，惟參酌最高法院二十八年上字第六四九號判例
    意旨（查不作為犯，係以應作為之地為其犯罪地，自訴人以被告負有向江蘇建設
    廳申請礦權移轉之職責，乃竟違背任務，藉故遷延，指為犯有背信罪嫌提起自訴
    ，是被告消極行為之犯罪，其應作為地係江蘇建設廳所在之鎮江，即應以鎮江為
    被告犯罪地，乃原判決以其所創辦之礦務股份有限公司設在上海，呈請礦業權移
    轉係總公司之權，遂謂不作為之犯罪行為地，當屬其總公司所在地之上海，自係
    錯誤），應認有關背信罪之犯罪地，當是以實際違背受託任務之行為所在地為準
    ，而非以被害人公司所在地，或當初委託行為地為依據，因此，本件被害人公司
    敘明。原審按諸首揭規定，不經言詞辯論，諭知管轄錯誤之判決，並移送於有管
    轄權之台灣台北地方法院，於法並無違誤。檢察官上訴意旨謂，被告甲○○係住
    聯工業股份有限公司，該公司設址於桃園縣觀音鄉○○村○○○路二號，且被告
    已自陳「股東會是在桃園召開」，是原審認無管轄權顯有誤會云云，核與上開說
    明不符，其恣意指摘原判決不當，為無理由，應予駁回，並不經言詞辯論為之。
據上論斷，應依刑事訴訟法第三百六十八條、第三百七十二條，判決如主文。
中      華      民      國    九十二    年      七      月    二十五    日
                              臺灣高等法院刑事第八庭
                                  審判長法  官  陳  祐  治
                                        法  官  王  炳  梁
                                        法  官  楊  炳  禎
右正本證明與原本無異。
如不服本判決，應於收受送達後十日內向本院提出上訴書狀，其未敘述上訴之理由者
並得於提起上訴後十日內向本院補提理由書（均須按他造當事人之人數附繕本）。
                                        書記官  廖  素  花
中      華      民      國    九十二    年      七      月     三十     日


司法院資訊處製作；財團法人民間司法改革基金會備份。
